【裁判字號】    99,上易,817
【裁判日期】    990629
【裁判案由】    傷害
【裁判全文】
臺灣高等法院臺中分院刑事判決         99年度上易字第817號
上  訴  人  臺灣臺中地方法院檢察署檢察官
被      告  甲○○
上列上訴人因被告傷害案件，不服臺灣臺中地方法院99年度易字
第596號中華民國99年4月6日第一審判決（起訴案號：臺灣臺中
地方法院檢察署99年度偵字第1988號），提起上訴，本院判決如
下：
    主  文
上訴駁回。
    理  由
一、依刑事訴訟法第350條、第361條、第362條、第367條規定，
    不服地方法院之第一審判決而上訴者，須提出上訴書狀，並
    應敘述具體理由，為上訴必備之程式；其所提出之書狀未敘
    述上訴理由，或僅曾以言詞陳述上訴理由者，均應於上訴期
    間屆滿後二十日內補提理由書於第一審法院。第一審法院經
    形式審查，認逾期未補提上訴理由者，應定期間先命補正；
    逾期未補正者，為上訴不合法律上之程式，應以裁定駁回。
    倘已提出上訴理由，但所提非屬具體理由者，則由第二審法
    院以上訴不合法律上之程式，判決駁回。而所謂具體理由，
    必係依據卷內既有訴訟資料或提出新事證，指摘或表明第一
    審判決有何採證認事、用法或量刑等足以影響判決本旨之不
    當或違法，而構成應予撤銷之具體事由，始克當之（例如：
    依憑證據法則具體指出所採證據何以不具證據能力，或依憑
    卷證資料，明確指出所為證據證明力之判斷如何違背經驗、
    論理法則）；倘僅泛言原判決認定事實錯誤、違背法令、量
    刑失之過重或輕縱，而未依上揭意旨指出具體事由，或形式
    上雖已指出具體事由，然該事由縱使屬實，亦不足以認為原
    判決有何不當或違法者（例如：對不具有調查必要性之證據
    ，法院未依聲請調查亦未說明理由，或援用證據不當，但除
    去該證據仍應為同一事實之認定），皆難謂係具體理由，俾
    與第二審上訴制度旨在請求第二審法院撤銷、變更第一審不
    當或違法之判決，以實現個案救濟之立法目的相契合，並節
    制濫行上訴（最高法院97年度臺上字第892號判決意旨可資
    參照）。又理由是否具體，則屬第二審法院審查之範圍，不
    在命補正之列，亦即上訴書狀已記載理由，並有具體之敘述
    時，其上訴既屬合法，第二審法院固應就其理由之是否可取
    ，為實體之審理及判斷；如認其上訴書狀雖記載理由，但並
    未具體敘述時，則無須再命補正，可逕認其上訴不合法，以
    判決駁回之（此有最高法院97年度臺上字第1281號判決意旨
    可參）。
二、檢察官因告訴人乙○○之請求，不服原審判決提起上訴，其
    上訴理由略以：
（一）據告訴人乙○○具狀向檢察官請求上訴，其略謂：被告甲
      ○○於判決前後，尚未與告訴人和解理賠，顯難認犯罪後
      有悔意，被告認罪顯係當庭表演以博取法官誤認其有悔意
      ，如其有絲毫之悔意，何以不與告訴人談和解事宜，原審
      認定之情狀，自有不符。再值此社會敗壞之際，再為縱容
      ，動輒刀光血影，如不予適當刑責，社會將永無寧日，善
      良百姓之生命亦無從保障，是原審判決顯然過輕等語；另
      補充上訴理由狀又謂：告訴人與被告素不相識，被告當日
      持開山刀砍告訴人時亦不發一語，不問情由，而當時鄭
      珊為告訴人之女友，並非被告之女友，此原審並未詰問，
      至為草率，即認定被告行兇之動機是因為告訴人與被告之
      女友相處，顯然有誤，其動手行兇之動機，應係見告訴人
      帶告訴人之女友返家，原審未予審酌，依法聲請檢察官提
      起上訴等語。
（二）經核閱上開聲請人所述事項，參以：刑法第57條所列各款
      ，為量刑時應行注意之事項，而犯罪動機之基礎事實，固
      然無關犯罪構成要件成立之宏旨，但仍足以影響判決量刑
      事項，如犯罪動機之基礎事實認定有誤，自有量刑違背法
      令之情形。經查，依卷附警製職務報告書所載：「經詢問
      乙○○之女友鄭珊才知對方就是鄭珊的前男友甲○○
      ，因男女感情問題才會將乙○○砍傷」等語，被告亦於警
      詢時亦稱：「我們是在98年11月18日鄭珊提出要分手」
      等語。苟依原審判決認定，鄭珊是被告女友，而被告傷
      害告訴人之動機，係因見告訴人與鄭珊相處甚篤，甚怒
      之下傷害告訴人，雖行為不法，但至少其犯案動機為人之
      常情，量刑上自較情有可原。但依上開資料所示，案發時
      鄭珊已是告訴人之女友，被告竟因感情因素，出於見不
      得人好之心態，即預謀持開山刀傷害告訴人，其心態顯然
      不可原諒，應量處較重之刑，原審有關犯罪動機認定既然
      有誤，即有認定事實違背法令之情形，是聲請人就此部分
      請求上訴，尚非顯無理由，爰附送原聲請狀依刑事訴訟法
      第344條第1項、第3項、第361條第1項提起上訴，謀求救
      濟云云。
三、經查，按刑罰之量定，屬法院自由裁量之職權行使，應審酌
    刑法第57條所列各款事由及一切情狀，為酌量輕重之標準，
    並非漫無限制；量刑輕重係屬事實審法院得依職權自由裁量
    之事項，苟已斟酌刑法第57條各款所列情狀而未逾越法定刑
    度，不得遽指為違法；且在同一犯罪事實與情節，如別無其
    他加重或減輕之原因，下級審量定之刑，亦無過重或失輕之
    不當情形，則上級審法院對下級審法院之職權行使，原則上
    應予尊重（最高法院72年臺上字第6696號、75年臺上字第70
    33號判例及85年度臺上字第2446號判決意旨參照）。原審以
    被告罪證明確，審酌被告犯罪之動機、目的、手段、品行尚
    佳，並無不良前科，此有臺灣臺中地方法院檢察署刑案資料
    查註紀錄表一份在卷可按、所生危害及犯罪後坦認罪愆，頗
    具悔意，然犯罪後迄今仍未與告訴人成民事和解，取得諒解
    等一切情狀，量處被告有期徒刑六月，如易科罰金，以新臺
    幣一千元折算一日，原審顯係本於被告之責任為基礎，並已
    具體斟酌刑法第57條所列情形而為量定，並未偏執一端，而
    有失之過重之情事，且告訴人請求上訴之內容，諸如被告未
    與告訴人達成和解，對社會所生危害等，原審業已審酌，依
    上開最高法院判例、判決意旨，不得遽指為違法。至於證人
    鄭珊於案發當時並非被告之女友等情，除檢察官上訴書所
    提之證據外，並據被告於99年1月28日偵查時曾提及證人鄭
    珊為其前女友等語（見偵字卷第6頁），此部分事實足可
    認定，原審此部分認定尚有誤會，然此非屬該當犯罪構成要
    件之基礎事實，對於判決之結果顯然無影響，況且，檢察官
    起訴書亦認定案發當時證人鄭珊為被告女友（見起訴書第
    1頁），因起訴書誤認導致原審亦誤認，然此均與認事用法
    無涉，不影響起訴、審判之結果。又檢察官認為：犯罪動機
    之基礎事實認定有誤，自有量刑違背法令之情形，被告竟因
    感情因素，出於見不得人好之心態，即預謀持開山刀傷害告
    訴人，其心態顯然不可原諒，應量處較重之刑云云，然本案
    被告之犯罪動機係因受困於男女感情，依原審判決於犯罪事
    實欄之文義觀之，其之認定亦同，至於證人鄭珊為被告當
    時女友或前女友，並不影響被告係基於感情因素而持刀傷害
    告訴人之動機認定。再者，原審於量刑審酌欄內，亦未載明
    審酌「證人鄭珊是被告女友而為傷害行為之動機」，是以
    證人鄭珊是否為案發當時被告女友之事實，並非原審量刑
    之審酌事由，且此點本非屬法定絕對必要記載事項，原審未
    加以調查審酌，於量刑應審酌之事項無生影響，自亦不得以
    此指摘原審量刑過輕。
四、綜上所述，本院依形式上觀察認原審判決認事用法並無違法
    或不當之處，量刑亦屬妥適，檢察官上訴理由並未依據卷內
    既有訴訟資料或提出新事證，指摘或表明第一審判決有何採
    證認事、用法或量刑等足以影響判決本旨之不當或違法，而
    構成應予撤銷之具體事由，自非屬得上訴第二審之具體理由
    。依上揭法律規定及判決意旨，檢察官提起之第二審上訴不
    合法律上程式，爰不經言詞辯論，判決駁回上訴。
據上論斷，應依刑事訴訟法第367條前段、第372條，判決如主文
。
中    華    民    國    99    年    6     月    29    日
            刑事第十二庭  審判長法  官  康  應  龍
                                法  官  黃  家  慧
                                法  官  楊  真  明
以上正本證明與原本無異。
不得上訴。
                                書記官  李  淑  芬
中    華    民    國    99    年    6     月    29    日

司法院資訊處製作；財團法人民間司法改革基金會備份。
